臺灣臺中地方法院刑事判決　　　　　　　　　　九十三年度中交簡上字第四一一號
　　上 訴 人即
　　被　　　告　乙○○
右上訴人因過失傷害案件，不服本院臺中簡易庭九十三年度中交簡字第一○一七號中
華民國九十三年七月十二日第一審簡易判決（聲請案號：臺灣臺中地方法院檢察署九
十三年度偵字第三四一八號），提起上訴，本院判決如左：
    主  文
原判決撤銷。
乙○○因過失傷害人，處拘役伍拾日，如易科罰金，以佰元折算壹日。
    事  實
一、乙○○於民國九十二年三月二十日十二時三十分許，在臺中市○○區○○路一○
    八之一之七號往后庄路方向之車道邊，駕駛車牌號碼ＡＣ─七六三六號自小客貨
    車，擬自路旁起步時，而尚未完全駛入慢車道前，原應注意起步前其前後左右有
    無障礙或車輛行人，並應讓行進中之車輛行人優先通行，而當時天候陰、有日間
    自然光線、道路型態又係直路、路面乾燥無缺陷、亦無障礙物、視距良好，依當
    時情況，並無不能注意之情形，竟疏未注意，貿然將車輛駛動，於車輛前半部分
    已斜置於慢車道之際，適有同向甲○○騎乘車牌號碼ＩＭＫ─一三六號重機車沿
    慢車道通過上址，亦因疏未注意車前狀況，不及閃避，而當場撞上乙○○所駕駛
    ＡＣ─七六三六號自小貨車之駕駛座車門及左後視鏡，甲○○因此人車倒地後，
    再向左前方滑行二十二點二公尺穿越快車道至碰撞安全島後始停止，甲○○因而
    受有右手臂擦傷、右側肩關節挫傷、右側膝關節挫傷之傷害。乙○○於肇事後，
    經不知名路人打電話報警，而於有偵查犯罪權限之人發覺犯罪嫌疑人前，於警員
    龔永修到場處理時，主動陳明係肇事者並陳述肇事經過，自首接受裁判。
二、案經被害人甲○○訴由臺中市警察局第五分局報告臺灣臺中地方法院檢察署檢察
    官偵查後聲請簡易判決處刑。
    理  由
一、訊據上訴人即被告（下稱被告）乙○○固坦承有於右揭時、地駕駛自小貨車與告
    訴人甲○○發生撞擊，致告訴人受有前揭傷害等事實，惟於偵查中辯稱略以：伊
    當時不是剛起步，而是已轉入慢車道，是因為摩托車速度太快才會發生碰撞云云
    ，於本院審理中辯稱略以：對方闖紅燈，並且超速才撞上伊，伊是倒退下車要扶
    起對方，檢察官才會認為伊是剛起步云云。經查：
  (1)本件被告於警偵及本院審理中自白事故係發生在臺中市○○區○○路一○八之一
    之七號往后庄路方向之慢車道，導致告訴人受有上開傷害等情，核與告訴人之指
    訴相符，並有道路交通事故現場圖、道路交通事故調查報告表（一）、（二）、
    被告及告訴人之交通事故談話紀錄表、道路交通事故補充資料表各一份及照片九
    張在卷可稽，足見被告此部分自白與事實相符。
  (2)被告雖辯稱其已駛入慢車道，係因摩托車車速過快才發生碰撞。惟查，被告於警
    詢中稱：「伊剛從郵局出來，要駕駛伊的車子，由路邊駛入車道，伊有打方向燈
    ，頭並且伸出車外向後看，都無來車，所以伊就慢慢駛入車道，忽然有一部機車
    急速擦撞伊的後視鏡，‧‧‧。」（見偵查卷第五頁）；於偵查中亦稱：「伊車
    原停在路邊紅線區，伊下車到郵局提款，回到車上要將車啟動開出來，就有一輛
    摩托車由南往北很快過來並擦撞到伊車子的後視鏡。‧‧‧。」、「（你在路邊
    啟動車子時，有無往後看後方有無來車？）有，不過後方沒有車。」、「（既然
    如此為何會發生碰撞？）摩托車速度太快。」（見偵查卷第三十二至三十三頁）
    ，亦即被告於起訴前僅一再強調係因告訴人車速過快始發生車禍，而未提及其所
    駕駛車輛已駛入慢車道，且均自陳告訴人騎駛之機車係撞到其駕駛汽車之（左）
    後視鏡等語；而就卷附現場圖之標示觀察，告訴人所騎駛機車於碰撞後倒地之刮
    地痕始點位置，係在慢車道上，其橫向距離快慢車道分隔線尚有一點二公尺，再
    加上機車車身寬度，及碰撞後機車倒地係沿左前方約六十度角度滑行等現場跡證
    ，足見告訴人機車與被告汽車碰撞位置橫向距離快慢車道分隔線，保守估計亦應
    不小於一點五公尺，而慢車道寬僅三點一公尺，現場圖亦有標示，則扣除上開距
    離，慢車道橫向距離機車道分隔線僅餘有一點六公尺寬度，已難容納被告所駕駛
    汽車，是足見被告與告訴人發生碰撞之時，被告汽車並非完全駛入慢車道；且另
    據被告於偵審中陳稱其車原停放於路邊紅線區，而於發生碰撞後再將車輛倒車移
    動回紅線區，依卷附現場照片顯示，事故後移動之汽車，其後輪部分已跨停於紅
    線區後方緊接之公車專用停車區，前輪處於左轉方向，刮地痕始點位於被告移動
    後汽車位置左前方距離約不足一個車身長度，顯不足供被告依停靠右側路旁原理
    ，先將車頭方向轉右倒入右後側後再行左轉將汽車迴正，亦可見被告於碰撞後，
    係原方向倒車駛離慢車道退回機車道及紅線區，而非駛入慢車道後已轉正車身方
    向；再另依現場照片所示肇事車輛狀況，亦顯示被告所駕駛之自小貨車駕駛座車
    門方向燈上緣位置有刮痕一道，車門略呈凹陷，左側照後鏡破裂，告訴人所騎駛
    機車右把手處有刮痕等跡證，可認告訴人與被告發生碰撞之位置應如告訴人所指
    訴，係被告駕駛之汽車駕駛座車門位置，即被告所駕駛車輛應係於路旁機車道欲
    轉入慢車道而將車身傾斜突出之際，與適駛近之告訴人機車發生碰撞；且若如被
    告所辯其已駛入慢車道，則所駕駛車輛自應已轉為正向中清路往環中路方向，則
    告訴人縱自後方撞擊，理應撞及汽車正後方，而不致撞及汽車側面駕駛座車門及
    後照鏡，告訴人及機車更焉有於撞及後再往左前方穿越快車道滑行二十二點二公
    尺之理？綜上，被告與告訴人發生碰撞之時，係其車身係剛起步欲轉入慢車道，
    而於尚未將車身轉正向道路方向之際，即其駛入慢車道之動作尚未完成時，即與
    告訴人之機車發生碰撞，應可認定。
  (3)而告訴人確因本件車禍受有右手臂擦傷、右側肩關節挫傷、右側膝關節挫傷之傷
    害，有記載告訴人於九十二年三月二十日至中國醫藥大學附設醫院及彰化縣員林
    鎮萬德堂中醫診所就診及上開病名之診斷證明書附卷可資佐證。按行車前應注意
    起步前應顯示方向燈，注意前後左右有無障礙或車輛行人，並應讓行進中之車輛
    行人優先通行。道路交通安全規則第八十九條第一項第六款訂有明文。被告為領
    有合適駕照之人，自應注意上開規定；而依道路交通事故調查報告表（一）之記
    載，肇事當時係天候陰、有日間自然光線、道路型態又係直路、無障礙物、視距
    良好等狀況，顯無不能注意之情形，被告竟疏未注意，貿然起駛以致肇事，並致
    告訴人受有前開傷害，自有過失。況本件經送臺灣省臺中市區車輛行車事故鑑定
    委員會鑑定意見，認被告駕駛自小貨車路邊起駛時未讓行進中車輛先行，為肇事
    主因，亦持與本院相同見解，有該會九十三年六月二日中市鑑字第九三○四二二
    號函附鑑定意見書在卷可稽，益證被告之行為與本件車禍事故發生及告訴人之受
    傷係有過失，被告上開所辯顯係臨訟狡飾卸責之詞，自無可採。雖本件告訴人甲
    ○○疏未注意車前狀況，不及閃避而撞上被告所駕駛自小貨車之左前車門及左邊
    後視鏡，致發生本件車禍，亦有過失，然此僅係告訴人是否與有過失而生民事責
    任抵減之問題，並不能因此解免被告過失傷害之刑事責任。而被告之過失行為與
    告訴人所受傷害間顯具有相當因果關係。本件事證明確，被告過失傷害之犯行已
    堪認定。
二、核被告乙○○所為，係犯刑法第二百八十四條第一項前段之過失傷害罪。又被告
    乙○○於肇事後，有偵查犯罪權限之人發覺犯罪嫌疑人前，於警員龔永修到場處
    理時，主動陳明係肇事者並陳述肇事經過，有被告乙○○於九十二年三月二十日
    於肇事現場製作之交通事故談話紀錄表（見偵查卷第十六頁）、本件事故處理警
    員關於被告是否自首之職務報告書（偵卷第三十七頁）在卷可稽，是被告為對前
    開犯罪自首接受裁判，應依刑法第六十二條前段減輕其刑。原判決漏未審酌，其
    就上開部分認定之事實尚有未洽；上訴人提起上訴，雖未就此部分指摘，惟原判
    決既有上開可議之處，即屬無可維持，自應由本院予以撤銷改判。爰審酌被告之
    過失程度，且告訴人因本件事故而受傷，然亦同有過失，及被告尚未能與告訴人
    達成和解，賠償損害等一切情狀，量處如主文所示之刑，並諭知易科罰金之折算
    標準。
據上論斷，應依刑事訴訟法第四百五十五條之一第三項、第三百六十九條第一項前段
、第三百六十四條、第二百九十九條第一項前段，刑法第二百八十四條第一項前段、
第六十二條前段、第四十一條第一項前段，罰金罰鍰提高標準條例第一條前段、第二
條前段，判決如主文。
本案經檢察官丙○○到庭執行職務。
中      華      民      國    九十三    年      九      月    二十三    日
                                   臺灣臺中地方法院交通法庭
                                        審判長 法  官  許  金  樹
                                               法  官  郭  德  進
右正本證明與原本無異。                         法  官  張  清  洲
本件不得上訴。
                                               書記官
中      華      民      國    九十三    年      九      月    二十三    日
附錄本案論罪科刑法條全文
刑法第二百八十四條第一項：
因過失傷害人者，處六月以下有期徒刑、拘役或五百元以下罰金，致重傷者，處一年
以下有期徒刑、拘役或五百元以下罰金。
